【裁判字號】    94,易,1495
【裁判日期】    950316
【裁判案由】    妨害名譽
【裁判全文】
臺灣臺中地方法院刑事判決              94年度易字第1495號
公  訴  人  臺灣臺中地方法院檢察署檢察官
被      告  丙○○
選任辯護人  陳浩華律師
上列被告因妨害名譽案件，經檢察官提起公訴（94年度偵字第
4649號），本院判決如下：
    主    文
丙○○連續公然侮辱人，處拘役陸拾日，如易科罰金，以佰元
折算壹日。
    犯罪事實
一、丙○○與甲○○、丁○○、乙○○同為臺中市○區○○路上
    糕餅店之經營者，因雙方營業相互競爭關係，夙隙漸深。丙○○氣憤難忍，竟基於公然侮辱之概括犯意，在臺中市○○
    路與自由路口附近，即甲○○、丁○○、乙○○共同經營之
    元明商店食品有限公司之店舖前屬眾多行人來往之騎樓走廊
    ，於不特定人及多數人得於共見共聞之狀態下，先於民國93
    年6月12日21時55分50秒起至22時5分8秒止，大聲以「夠！
    夠你媽的屄」、「你們真是賤貨一堆」、「不要太賤」、「
    請雞巴毛出來講」等穢語，公然直接侮辱甲○○；續於同日
    22時8分許，大聲以「幹你娘」、「幹你媽雞巴毛」等穢語
    ，公然直接辱罵丁○○；再承上述概括之犯意，復於同年月
    14日上午10時1分15秒，大聲以「留你老母雞歪，幹你娘」
    等穢語，公然直接辱罵乙○○，各均足以貶損甲○○、丁○○、乙○○等3人之社會評價，妨害甲○○、丁○○、乙○○等3人之名譽。
二、案經甲○○、丁○○、乙○○訴請臺灣臺中地方法院檢察署
    檢察官偵查起訴。
    理    由
一、訊據被告丙○○對於上述時、地，以前揭話語，分別對告訴
    人甲○○、丁○○、乙○○等3人叫罵等情，均坦承不諱（
    見偵查卷第27頁、本院94年9月22日準備程序筆錄、94年12
    月8日、95年3月2日審判筆錄），分別核與告訴人甲○○指
    訴及證人即告訴人丁○○、乙○○等2人證述情節相符（見
    偵查卷第5至7頁、第12、13頁、第27、28頁，發查卷第1至6
    頁），並有錄音光碟及錄音譯文各一份在卷足資佐證。被告
    丙○○雖又辯稱：「因乙○○經常到我店裡騷擾，並叫我死
    大頭及拿狼牙棒打我員工，所以我一氣之下才罵人的」、「
    是他們到我店裡叫囂之後，我才去罵他們」云云；另被告選
    任辯護人辯護意旨亦稱：「被告丙○○行為之際，時值深夜
    時分，於騎樓下行人杳杳，尚不符合【公然】要件」、「被
    告出口不遜，或有不雅，然其係被告習慣性之口頭禪，內心
    並無冒犯之意」云云。惟查：(1)按刑法上之公然侮辱罪，祇
    須侮辱行為足使不特定人或多數人，得以共見共聞即行成立
    （司法院30年院字第2779號解釋參照），故祇要在事實上有
    此多數人或不特定人得以共見共聞之狀況，即足認為已達到
    「公然」之程度。查：被告丙○○以前揭話語，對告訴人甲○○、丁○○、乙○○等3人叫罵之處所，係於臺中市○○
    路與自由路口附近，即甲○○、丁○○、乙○○共同經營之
    元明商店食品有限公司店舖前之騎樓走廊，路過該處之多數
    行人或不特定行人得以駐足旁觀聆聽，自屬該不特定人或多
    數人得以共見共聞之狀況。又被告上述部分行為之時間雖係
    於晚上10時左右，惟在該時間街道上往來之行人尚多，事實
    上仍有不特定人或多數人得以共見共聞，前開情況符合「公
    然」之要件，殊無疑義。(2)次按，「侮辱」係以使人難堪為
    目的，直接以言語、文字、圖畫、或動作，表示不屑輕蔑或
    攻擊之意思，足以對於個人在社會上所保持之人格及地位，
    達貶損其評價之程度而言。查：被告丙○○對女性之告訴人
    甲○○以「夠！夠你媽的屄」、「你們真是賤貨一堆」、「
    不要太賤」、「請雞巴毛出來講」等穢語，公然直接侮辱；
    另分別以「幹你娘」、「幹你媽雞巴毛」；「留你老母雞歪
    ，幹你娘」等穢語，公然直接辱罵告訴人丁○○與乙○○，
    徵之被告上述言語，非僅污穢，簡直不堪入耳，絕非一般之
    說話方式，亦非通常好朋友間可忍受之「口頭禪」可比，依
    一般社會通念，被告上述言語，足使人感受屈辱，已足以貶
    損告訴人之社會評價，其有「侮辱」之犯罪故意，亦甚灼然
    。(3)按正當防衛必須對於現在不法之侵害始得為之，侵害業
    已過去，即無正當防衛可言（最高法院30年上字第1040號判
    例參照），查：被告丙○○前揭以「因乙○○經常到我店裡
    騷擾，並叫我死大頭及拿狼牙棒打我員工，所以我一氣之下
    才罵人的」、「是他們到我店裡叫囂之後，我才去罵他們」
    云云為辯一節，縱然屬實，惟依被告上述所辯情節，告訴人
    等人之侵害既已過去，揆之前開判例意旨，即無正當防衛可
    言。(4)至於被告聲請傳訊與其有僱傭關係之證人羅清霞、魏
    郁奇2人到庭雖分別證稱：「當時（指93年6月12日晚上9時
    55 分許）我在自由路2段11號店裡，發現外面有爭吵的聲音
    ，看到【丙○○】跟【戊○○】發生爭吵，雙方在互罵，罵
    的內容我不清楚，我直覺他們雙方在對罵，然後我就回店裡
    面」、「我印象中【戊○○】有多次到店裡找林嘉和（按林
    嘉和係被告丙○○之兄）、丙○○，但不是同一次，有一次
    我看到【戊○○】跟林嘉和在騎樓下談話，我不知道他們談
    話的內容，我只知道這些，其他情形我不知道」、「丙○○
    在我們店裡有時候會罵【幹妳去死】、【瘋女人妳出去】這
    些話，我認為這些應該是口頭禪」（見本院94年10月20日證
    人羅清霞審判筆錄）；「我曾經看到乙○○到我們店來，日
    期不確定。有一次到我們店裡面叫囂，說拿他家250萬元用
    ，他口氣不好，…………，當時丙○○在樓上沒有下來。另
    外一次乙○○拿報紙包著木棒，當時我跟丙○○在騎樓下抽
    煙，後來丙○○先走入店裡面，乙○○就拿木棒打我，我沒
    有告他，我撤回告訴。有時候乙○○、丁○○從我們店經過
    也會罵三字經，丙○○有時候罵三字經是口頭禪」云云（見
    本院94年10月20日證人魏郁奇審判筆錄），觀之上述證言，
    充其量僅能證明證人羅清霞曾目睹【丙○○】跟【戊○○】
    發生爭吵，及被告丙○○平時在其店裡有時候會罵【幹妳去
    死】、【瘋女人妳出去】這些話，暨告訴人乙○○曾拿木棒
    打證人魏郁奇，又告訴人乙○○、丁○○從被告店經過也會
    罵三字經等情，惟此均難執為被告有利之證據。(5)綜上所述
    ，並參酌被告丙○○於檢察官94年5月13日偵查中，及本院
    94年12月8日審判期日亦均明確表示「有公然侮辱」、「（
    對起訴事實我）認罪」之情以觀（見各該日訊問及審判筆錄
    ），被告前開所辯及選任辯護人上述辯護意旨，核屬飾卸及
    迴護被告之詞，均無足取，被告罪證至臻明確，犯行洵堪認
    定。
二、核被告丙○○所為，係犯刑法第309條第1項之公然侮辱罪。
    其先後多次犯行，時間緊接，以同一手法反覆實施，所犯又
    係構成犯罪要件相同之罪名，顯係基於概括犯意，為連續犯
    ，應依刑法第56條之規定論以1罪，並加重其刑。審酌被告
    於本院審理中忽而認罪，忽又飾詞圖卸刑責，足見尚乏徹底
    悛悔之意，又其侮辱之言詞污穢不堪，且前後侮辱多人情節
    非輕，第念被告於本院審理中多次表示願與告訴人和解，雖
    因和解條件不一致未成立，惟此亦可見被告心中尚有解決此
    事之意念，暨其他一切犯罪情狀，爰量處如主文所示之刑，
    併諭知易科罰金之折算標準（檢察官於審判期日具體求刑拘
    役80日，惟經本院詳細審酌上情，認檢察官之請求過重，故
    判處如上）。
據上論斷，應依刑事訴訟法第299條第1項前段，刑法第56條、
309條第1項、第41條第1項前段，罰金罰鍰提高標準條例第1條前
段、第2條，判決如主文。
本案經檢察官己○○到庭執行職務
中    華    民    國    95    年    3     月    16    日
                刑事第十七庭  審判長法  官  翁慶珍
                                    法  官  陳如玲
                                    法  官  賴妙雲
上正本證明與原本無異。
如不服本判決，應於送達後十日內向本院提出上訴狀（須附繕本
），上訴於台灣高等法院台中分院。
中    華    民    國    95    年    3    月    16    日
                                    書記官  張芳惠
附錄論罪科刑法條
中華民國刑法第309條第1項 (公然侮辱罪)
 公然侮辱人者，處拘役或三百元以下罰金。


司法院資訊處製作；財團法人民間司法改革基金會備份。
